【裁判字號】    97,簡上,53
【裁判日期】    970328
【裁判案由】    家暴傷害罪
【裁判全文】
臺灣高雄地方法院刑事判決              97年度簡上字第53號
上  訴  人
即  被  告  乙○○
上列上訴人即被告因家暴傷害罪案件，不服本院中華民國96年11
月27日96年度簡字第5888號第一審簡易判決（聲請簡易判決處刑
書案號：96年度偵字第22236 號），提起上訴，本院管轄之第二
審合議庭判決如下：
    主  文
上訴駁回。
乙○○緩刑貳年，緩刑期內付保護管束。
    事  實
一、乙○○與丙○○○係夫妻，為家庭暴力防治法第3條第1款所
    定之家庭成員。乙○○於民國96年6 月17日12時50分許，在
    高雄縣旗山鎮○○○路65巷9 號住處，基於傷害之犯意，以
    手拉丙○○○頭髮使頭部撞擊牆角垂直處，丙○○○並因此
    臀部撞擊地面而跌倒，使其受有腦震盪、左右前額擦傷併右
    臉瘀血、左臀部挫傷等傷害。
二、案經丙○○○訴由高雄縣政府警察局旗山分局報告偵辦。
    理  由
壹、證據能力部分：
一、按被告以外之人於審判外之言詞或書面陳述，除法律有規定
    者外，不得作為證據；又被告以外之人於審判外之陳述，雖
    不符前4 條之規定，而經當事人於審判程序同意作為證據，
    法院審酌該言詞陳述或書面陳述作成時之情況，認為適當者
    ，亦得為證據。當事人、代理人或辯護人於法院調查證據時
    ，知有第159 條第1 項不得為證據之情形，而未於言詞辯論
    終結前聲明異議者，視為有前項之同意，刑事訴訟法第159
    條第1 項、第159 條之5 分別定有明文。本件證人即告訴人
    丙○○○於警詢中之陳述，為被告以外之人於審判外之陳述
    ，固屬傳聞證據，惟檢察官、被告及辯護人於本院言詞辯論
    終結前，並未就其證據能力聲明異議（本院卷第41頁），本
    院審酌上開筆錄作成時，距離案發時間較近，較無人情施壓
    或干擾，且查無不當取供之情形，認為以之作為本案之證據
    亦屬適當，依前開刑事訴訟法第159 條之5 第2 項規定，告
    訴人於警詢中之陳述，得為證據能。
二、被告以外之人於偵查中向檢察官所為陳述，除顯有不可信之
    情況者外，得為證據，同法第159 條之1 第2 項定有明文。
    本件證人即告訴人丙○○○於檢察官偵查中所為之陳述（見
    96調偵130 卷第8 至9 、22至25頁），未曾提及檢察官在偵
    查時有不法取供之情形，亦無人反對該項供述得具有證據能
    力，及釋明上開供述有顯不可信之情況，依上說明，告訴人
    丙○○○於偵查中之證述自有證據能力。
貳、實體部分：
一、上開犯罪事實業據上訴人即被告乙○○於警詢及本院均坦承
    不諱（警卷第1 至2 頁、本院簡上字卷第24、42頁），核與
    證人即告訴人於警詢及偵查中證稱：被告於96年6 月17 日
    12時50分，在高雄縣旗山鎮○○○路65巷9 號住處，以手拉
    伊頭髮去撞擊牆角垂直處，伊跌倒在地撞到右邊臀部，伊之
    前額左、右均有受傷等語相符（警卷第4 頁、偵查卷第6頁
    ），告訴人因此受有腦震盪、左右前額擦傷併右臉瘀血、左
    臀部挫傷等傷害，亦有行政院衛生署旗山醫院96年9 月3日
    旗醫病字第0960 003424 號函之丙○○○病歷摘錄報告乙份
    附卷可稽（偵查卷第12至13頁），足證被告之自白與事實相
    符。本件事證明確，被告犯行洵堪認定。
二、按家庭暴力者，謂家庭成員間實施身體或精神上不法侵害之
    行為。又家庭暴力罪者，謂家庭成員間故意實施家庭暴力行
    為而成立其他法律所規定之犯罪。家庭暴力防治法第2 條第
    1 項、第2 項著有明文。本件被告與告訴人係配偶關係，有
    告訴人之中華民國臺灣地區居留證影本在卷為憑（警卷第4-
    1 頁），屬於家庭暴力防治法第3 條第1 款所定家庭成員，
    被告對於告訴人實施身體上之傷害行為，構成刑法傷害罪，
    核屬家庭暴力罪無訛，惟家庭暴力防治法第2 條第2 項所定
    之家庭暴力罪，並無處罰之明文，自應適用刑法之規定論處
    。又法官於有罪判決中，究應如何量處罪刑，為實體法賦予
    審理法官裁量之刑罰權事項，法官行使此項裁量權，自得依
    據個案情節，參諸刑法第57條所定各款犯罪情狀之規定，於
    該法定刑度範圍內，量處被告罪刑，此項量刑之裁量權，乃
    憲法所保障法官獨立審判之核心，法院行使此項裁量權，雖
    非得任意為之，仍應受一般法律原理原則之拘束，即仍須符
    合法律授權之目的、法律秩序之理念、國民法律感情及一般
    合法有效之慣例等規範，尤其應遵守比例原則及平等原則之
    意旨，否則即可能構成裁量濫用之違法（最高法院86年度臺
    上字第7655號判決參照），然如非有裁量逾越或裁量濫用之
    明顯違法情事，自不得擅加指摘其違法或不當，即使上級法
    院對下級法院裁量權之審查，亦應同此標準，此不僅在保障
    法官不受任何制度外之不當干涉，更保障法官不受制度內的
    異質干涉，此方符憲法第80條所宣示獨立審判之真義；易言
    之，量刑輕重係屬事實審法院得依職權自由裁量之事項，苟
    已斟酌刑法第57條各款所列情狀而未逾越法定刑度，不得遽
    指為違法（最高法院72年臺上字第6696號、75年臺上字第70
    33號判例可資參照）；又在同一犯罪事實與情節，如別無其
    他加重或減輕之原因，下級審量定之刑，亦無過重或失輕之
    不當情形，則上級審法院對下級審法院之職權行使，原則上
    應予尊重（最高法院85年度臺上字第2446號判決可資參酌）
    。核被告所為，係犯刑法第277 條第1 項之傷害罪。原審以
    被告罪證明確，適用刑法第277 條第1 項、第41條第1 項前
    段、刑法施行法第1 條之1 等規定論以傷害罪，並審酌被告
    與告訴人間為配偶關係，被告不知珍惜緣分，僅為細故口角
    即出手傷人，且係以手抓住告訴人頭部撞擊牆壁之方式傷害
    告訴人，其手段殘忍、惡劣，並損害告訴人之身體健康，使
    告訴人受有前揭傷害，實有不該，雖犯後具狀表示悔意，且
    無犯罪前科紀錄，參酌被告於偵訊中否認犯行，態度不佳，
    告訴人所受傷害非輕及檢察官之具體求刑等情，認若不處以
    較重之刑，實不足令被告警惕、避免再犯，並學習如何尊重
    他人等一切具體情狀，量處有期徒刑5 月，並參酌被告犯罪
    情節及係高中畢業、擔任道士、經濟狀況小康等情（見警詢
    筆錄「受詢問人」欄所載），諭知以新臺幣1,000 元折算1
    日之易科罰金折算標準，已詳加審認被告本件犯罪情狀而於
    法定刑度範圍內量刑，尚無其他明顯事證可認原審上開量刑
    有何裁量逾越或裁量濫用之明顯違法情事，本院認其認事用
    法均無違誤，量刑亦屬適當，應予維持。被告上訴意旨指摘
    原審判決量刑過重請求撤銷改判，為無理由，應予駁回。
三、另查，被告前未曾受有期徒刑以上刑之宣告，有臺灣高等法
    院被告全國前案紀錄表在卷為憑。被告於原審判決後已與告
    訴人達成和解，獲得告訴人之宥恕，有和解書1 份在卷可稽
    （本院簡上字卷第27頁），告訴人於本院審理中，亦表示願
    意原諒被告，同意給予被告緩刑等語（本院簡上字卷第24頁
    ），茲念被告僅因一時失慮，致罹刑典，其經此偵審程序及
    罪刑之宣告，當已知所警惕，信無再犯之虞，本院認所宣告
    之刑以暫不執行為適當，併予緩刑2 年之宣告，以啟自新，
    並依家庭暴力防治法第38條第1 項規定，宣告緩刑期內付保
    護管束。
據上論斷，應依刑事訴訟法第455 條之1 第1 項、第3 項、第36
8 條，刑法第74條第1 項第1 款，家庭暴力防治法第38條第1項
，判決如主文。
本案經檢察官甲○○到庭執行職務。
中    華    民    國    97    年    3     月    28    日
                  刑事第八庭  審判長法  官  李璧君
                                    法  官  曾仁勇
                                    法  官  曾鈴
以上正本證明與原本無異。
不得上訴。
中    華    民    國    97    年    3     月    31    日
                                    書記官  曾秀鳳
附錄本案論罪科刑法條全文：
中華民國刑法第277條


司法院資訊處製作；財團法人民間司法改革基金會備份。
